臺灣板橋地方法院交通事件裁定　　　　　　　　　　九十三年度交聲字第八七一號
　　原處分機關　交通部公路總局臺北區監理所
　　異　議　人
　　即受處分人　阿羅哈客運股份有限公司
　　代　表　人　乙○○
　　代　理　人　甲○○
右列受處分人因違反道路交通管理處罰條例案件，對於交通部公路總局臺北區監理所
於中華民國九十三年五月十一日以北監營字第裁四０─二九三五七號違反道路交通管
理事件裁決書所為之裁決處分（原舉發案號：交通部公路總局臺北區監理所九十三年
四月六日北監字第００００二九三五七號）不服，聲明異議，本院裁定如左：
        主  文
異議駁回。
        理  由
一、原處分意旨略以：異議人即受處分人阿羅哈客運股份有限公司所有之ＡＨ─七八
    五號營業大客車於民國九十三年四月六日十時三十七分許，在國道一號公路泰山
    收費站，因「駕駛室上方之最前方乘客座椅之欄杆與擋風玻璃距離未達七十公分
    」之違規事實，經「監警路檢稽查小組」攔檢舉發，乃依道路交通管理處罰條例
    第十八條之規定裁處罰鍰新臺幣（下同）一千八百元，責令檢驗。異議人則以：
    （一）道路交通管理處罰條例第十八條所謂「車身」之解釋係依道路交通安全規
    則第三十九條第二十一款規定應符合附件六，惟附件六項目欄中並無項目涉及「
    駕駛座不得裝設座椅」之規定，是座椅設置位置之變動，非屬法定車輛規格之變
    更，據此處罰即無法源依據；（二）車身變更與否應以附件六所列舉項目為判斷
    標準，監理機關單驗車時憑ＡＲＴＣ認證圖（即車身規格認證圖）為車身是否變
    更之標準，顯為誤解法令；（三）監理機關依道路交通安全規則第三十九條之一
    附件六之二第九款「設於駕駛室上方之最前方乘客座椅應設欄杆或保護板與板擋
    風玻璃區隔，欄杆或保護板上緣之後緣與擋風板玻璃間之距離至少七十公分」之
    規定為舉發依據，惟道路交通安全規則係於九十三年二月間修正，而本車係於九
    十年十一月二十八日領牌，換言之，本車係依九十年十一月二十八日前之法令規
    定進行檢驗，依法令不溯及既往原則，本件應無前揭規定之適用，監理機關據此
    為處罰依據與法顯有未合；（四）道路交通安全規則第三十九條之一附件六之二
    規定「使用中之大客車…」既言使用中，則屬明文揭示依舊法規定檢驗合格之車
    輛亦須加以更正，顯有以規則增加法律所無對人民不利事項，有違法律保留原則
    云云，表明不服而提出異議。
二、按汽車車身、引擎、底盤等重要設備變更或調換，或因交通事故遭受重大損壞修
    復後，不申請公路主管機關施行臨時檢驗而行駛者，處汽車所有人六百元以上一
    千二百元以下（即新臺幣一千八百元以上三千六百元以下）罰鍰，並責令其檢驗
    ；又汽車顏色、型式、輪胎隻數及尺寸、燃料種類、座位、噸位、引擎車架、車
    身、使用性質及汽車所有人名稱、地址等如有變更，均應向公路監理機關辦理登
    記；前項變更登記，除汽車所有人名稱、地址等變更時，免予檢驗外，餘均須檢
    驗合格。道路交通管理處罰條例第十八條、道路交通安全規則第二十三條第一項
    、第二項分別定有明文。次按道路交通安全規則第三十九條之一規定：「汽車定
    期檢驗之項目及標準，依左列規定：…十七、大客車尺度除全長、全寬、全高應
    符合第三十八條規定外，中華民國九十三年六月三十日以前新登記領照之大客車
    ，其車身各部規格應符合附件六之二規定；中華民國九十三年七月一日以後新登
    記領照之大客車，其車身各部規格應符合附件六之一規定。」另設於駕駛室上方
    之最前方乘客座椅應設欄杆或保護板與擋風玻璃區隔，欄杆或保護板上緣之後緣
    與擋風玻璃間之距離至少七○公分，欄杆或保護板上緣距地板高度至少八○公分
    ，其寬度應能涵蓋該座椅之椅背對應寬度，道路交通安全規則第三十九條之一附
    件六之二第九款亦定有明文。
三、經查：
（一）道路交通案件處理辦法第十三條所規定之聲明異議，應向原處分機關提出，此
      乃便於原處分機關將卷證送交該管地方法院交通法庭；如逕向該管地方法院之
      交通法庭提出聲明異議，只要在法定期間內，並非不合法律上之程式。本件裁
      決書於九十三年五月十三日送達異議人，異議人於九十三年六月一日雖誤向本
      院提出異議（經本院發由原處分機關辦理移送，見本院九十三年六月九日板院
      通刑愛九三交他三一字第二０五九八號函），惟仍於法定期間內，並非不合法
      律上程式。又，本件舉發事實原處分機關以其查證結果認為異議人所有之ＡＨ
      ─七八五號營業大客車當時駕駛室上方之最前方乘客座椅之欄杆與擋風玻璃距
      離未達七十公分，乃依違反道路交通管理事件統一裁罰基準及處理細則第三十
      一條規定，將通知單所載違規事實「駕駛座上方裝設座椅」更正為「駕駛室上
      方之最前方乘客座椅之欄杆與擋風玻璃距離未達七十公分」，並發函通知異議
      人公司，仍依道路交通管理處罰條例第十八條「車身變更，不申請臨時檢驗而
      行駛」之規定作成裁決處分等情，有交通部公路總局臺北區監理所九十三年五
      月三日北監營字第０九三八００一五七九號函可參，是本院即以之為本件審理
      之對象。
（二）本件異議人所有之ＡＨ─七八五號營業大客車前於九十三年三月十日，至交通
      部公路總局臺北區監理所參加臨時檢驗，當時該車駕駛室上方最右前方並未設
      座椅，最前左前方座椅則為二人座椅且前方設有保護板；嗣該ＡＨ─七八五號
      營業大客車於九十三年四月六日十時三十七分許，在國道一號公路泰山收費站
      ，經「監警聯合稽查小組」攔停，為交通部公路總局臺北區監理所稽查人員李
      夷梧、李瑞華、陳良通上車檢查時發現，該車駕駛室上方最前方乘客座椅並未
      一座椅，驗車時設於保護板後方之雙人座椅則變更為單人座椅，與該車於九十
      三年三月十日參加臨時檢驗時之車身狀況有明顯不同等事實，業據證人即舉發
      人員李夷梧、李瑞華、陳良通到庭結證屬實（見本院九十三年八月十八日訊問
      筆錄），且為異議人公司代理人甲○○於本院訊問時所自承，並有交通部公路
      總局臺北區監理所九十三年四月六日北監字第００００二九三五七號舉發違反
      道路交通管理事件通知單、九十三年五月三日北監營字第０九三八００一五七
      九號函、交通部九十二年十二月四日交路字第０九二００六六五八四號函、大
      客車駕駛座上方座位說明圖各一份、九十三年三月十日驗車光碟一片及翻拍照
      片影本共五張及採證照片影本二張附卷可稽。足徵異議人所有之ＡＨ─七八五
      號營業大客車於九十三年三月十日臨時檢驗時，尚符合道路交通安全規則第三
      十九條之一附件六之二規定，嗣該營業大客車於前開舉發時、地確有駕駛室上
      方之最前方乘客座椅之欄杆與擋風玻璃距離未達七十公分之違規事實甚明。
（三）觀之上開道路交通安全規則第三十九條之一第十七款及附件六之二第九款規定
      ，可知大客車定期檢驗時，大客車尺度除全長、全寬、全高應符合申請牌照時
      檢驗之項目驗標準外，若係九十三年六月三十日以前新登記領照之大客車，其
      車身各部規格亦應符合附件六之二，即設於駕駛室上方之最前方乘客座椅應設
      欄杆或保護板與擋風玻璃區隔，欄杆或保護板上緣之後緣與擋風玻璃間之距離
      至少七○公分，否則即屬道路交通管理處罰條例第十八條所指「車身變更，不
      申請臨時檢驗而行駛」之違規行為。本件異議人所有之上開營業大客車於舉發
      時、地有駕駛室上方之最前方乘客座椅之欄杆與擋風玻璃距離未達七十公分之
      事實，俱如前述，參以異議人自承該車係於九十年十一月二十八日領牌等語，
      足徵於前揭規定即有違反。
（四）又道路交通安全規則第三十九條係規定「汽車申請牌照檢驗之項目及標準」，
      與同規則第三十九條之一所規定「汽車定期檢驗之項目及標準」，乃分屬二事
      ，自無從混為一談。換言之，大客車申請牌照檢驗時其車身固應符合道路交通
      安全規則第三十九條及該條附件六之規定，惟於九十三年六月三十日前新登記
      領照之大客車，其領得牌照後參加定期檢驗時大客車車身自應符合三十九條之
      一及該條附件六之二的規定。是異議人辯稱所謂「車身」之解釋係依道路交通
      安全規則第三十九條第二十一款規定應符合附件六，監理機關驗車時憑ＡＲＴ
      Ｃ認證圖為車身是否變更之標準，顯為誤解法令云云，容有誤會，不足採信。
      本件異議人所有上開營業大客車於道路交通安全規則第三十九條之一修正前（
      道路通安全規則第三十九條之一業於九十三年二月二十七日修正公布，並自發
      布日起施行）之九十年十一月二十八日申請領牌，領牌時該車車身各部規格固
      符合領牌時之法令，惟領牌後參加監理機關之定期檢驗時仍應符合檢驗時之法
      令，且車身等重要設備變更或調換應申請公路主管機關施行臨時檢驗始得行駛
      ，乃屬當然；況且上開營業大客車前於九十三年三月十日，至交通公路總局臺
      北區監理所參加臨時檢驗，當時該車駕駛室上方最右前方並未設座椅，最前左
      前方座椅則為二人座椅且前方設有保護板，足徵異議人公司對於大客車車身應
      符合三十九條之一及該條附件六之二規定可謂知之甚明。就此，交通部早於七
      十七年三月一日路台（七七）監字第０二二三一號函示「大客車底板延伸至駕
      駛座上方部分，內高未達一百八十五公分者，不得設座位」，此係考量乘坐於
      大客車駕駛座上方第一排座椅之乘客，因內高不足有行車傷害之虞，且遇車輛
      緊急煞車或碰撞事故時亦有被拋出之安全疑慮，故交通部於研議道路交通安全
      規則草案時，更確立駕駛室上方最前排乘客座椅應設欄杆或保護板，且該欄杆
      或保護板與擋風玻璃間之距離至少為七十公分之修正共識，此有交通部九十二
      年十二月四日交路字第０九二００六六五八四號函可憑，揆諸道路交通規則前
      揭規定之修正沿革與目的，顯見此為保護大客車最前排乘客之安全所必要，異
      議人公司自難諉為不知。是異議人辯稱該車於九十年十一月二十八日領牌，係
      依九十年十一月二十八日前之法令規定進行檢驗，依法令不溯及既往原則本件
      應無前揭規定之適用云云，亦有誤會，並非足採。
（五）異議人另辯稱道路交通安全規則第三十九條之一附件六之二顯有以規則增加法
      律所無對人民不利事項，有違法律保留原則云云。然車輛分類、汽車牌照申領
      、異動…及其他有關道路交通安全等事項之規定，由交通部會同內政部定之，
      道路交通管理處罰條例第九十二條第一項定有明文，可知道路交通管理處罰條
      例已授權就執行該條例有關之細節性、技術性事項以授權命令規定。而道路交
      通安全規則第一條亦明文揭示其係依據道路交通管理處罰條例第九十二條規定
      訂定之，則道路交通安全規則之性質係為授權命令，即行政程序法第一百五十
      條規定之法規命令，自有對外拘束人民之效力。再者，原處分機關係以異議人
      違反道路交通安全規則第三十九條之一第十七款附件六之二「駕駛室上方之最
      前方乘客座椅之欄杆與擋風玻璃距離未達七十公分」的規定，核屬道路交通管
      理處罰條例第十八條「車身變更，不申請臨時檢驗而行駛」之情形，而對異議
      人加以裁罰，此觀前開裁決書自明，是異議人此節所辯，亦無足採。至於異議
      人公司代理人甲○○到庭爭執前揭交通部七十七年三月一日路台（七七）監字
      第０二二三一號函係交通部內部會議記錄，依行政程序法第一百七十四條之一
      規定，其未在行政程序法實施二年內制定法律，原來之規定應已失效一節。惟
      前揭函示之意旨僅在說明道路交通安全規則關於大客車車身規格標準，而上開
      道路交通安全規則第三十九條之一及該條附件六之二規定，係依據道路交通管
      理處罰條例第九十二條第一項規定授權訂立之授權命令，已如前述，自無須再
      依行政程序法第一百七十四條之一規定「須以法律規定或以法律明列其授權依
      據」之必要，是異議人前揭辯解顯係卸責之詞，殊無足採。
四、綜上，本件違規事證明確，異議人所有之上開營業大客車於舉發時、地確有駕駛
    室上方之最前方乘客座椅之欄杆與擋風玻璃距離未達七十公分之違規事實，洵堪
    認定。原處分機關依道路交通管理處罰條例第十八條及違反道路交通管理事件統
    一裁罰基準表規定，對異議人處以罰鍰一千八百元，並責令檢驗，核無違誤，量
    罰亦甚妥適，應予維持。本件異議為無理由，應予駁回。
據上論斷，應依道路交通管理處罰條例第八十七條第二項，道路交通案件處理辦法第
十九條，裁定如主文。
中　　　華　　　民　　　國　　九十三　　年　　　十　　　月　　　二十六　日
  　　　　　　　　　　　　　　　　　臺灣板橋地方法院交通法庭
                                     　 法  官  楊  志  雄
右正本證明與原本無異。
如不服本裁定，應於裁定送達後五日內，向本院提出抗告狀。
                                        書記官  胡  勤  義
中　　　華　　　民　　　國　　九十三　　年　　　十　　　月　　　二十六　日
